臺灣高等法院臺中分院民事判決
110年度再字第21號
再 審原 告  陳壬呈  
訴訟代理人  蔡芳宜律師
再 審被 告  李美新  


上列當事人間請求損害賠償事件，再審原告對於中華民國110年8
月25日本院108年度上字第403號確定判決提起再審之訴，本院於
111年1月12日言詞辯論終結，判決如下：
    主    文
再審之訴駁回。
再審訴訟費用由再審原告負擔。
    事實及理由
壹、程序部分：
    按再審之訴，應於30日之不變期間內提起。前項期間，自判
    決確定時起算，判決於送達前確定者，自送達時起算；其再
    審之理由發生或知悉在後者，均自知悉時起算，民事訴訟法
    第500條第1項、第2項前段，分別定有明文。再審原告對於
    本院民國108年度上字第403號判決（下稱原確定判決）提起
    再審之訴，原確定判決係於110年9月2日送達再審原告（詳
    本院前審卷㈡第293頁），再審原告於110年10月1日提起本件
    再審之訴，有民事再審聲請狀上所蓋本院收狀章可憑（詳本
    院卷第3頁），未逾30日之再審不變期間，合先敘明。
貳、實體部分：
一、再審原告主張：再審被告因其所有門牌號碼臺中市○○區○○路
    000號12樓之3房屋（樓中樓設計包含12及13樓，下稱系爭房
    屋），於104年10月間發現位在13樓主臥浴室及小孩房漏水
    ，經查明漏水原因為樓上即原審原告所有同號14樓之3房屋
    熱水管線破裂漏水，滲入系爭房屋天花板、牆面所致，而對
    再審原告起訴請求損害賠償。惟原確定判決未依照行政院頒
    布「固定資產耐用年數表」及「固定折舊率表」等標準計算
    折舊，逕以系爭房屋之裝潢、配備，在正常使用下之耐用年
    限甚長，衡其價值非必以新者為上，事涉個人主觀之好惡，
    而認無再予計算折舊之餘地，未就客觀上系爭房屋之裝潢、
    配備確實會因為時間之經過而減少其價值審酌，與民法第19
    6條、第213條第1項、第216條第1項及最高法院77年度第9次
    民事庭會議決議㈠之意旨不符，而有民事訴訟法第496條第1
    項第1款之再審事由，爰此提起本件再審之訴。並聲明：（
    一）原確定判決及臺灣臺中地方法院（下稱臺中地院）105
    年度訴字第3389號判決不利於再審原告部分均廢棄。（二）
    上開廢棄部分，再審被告在前程序第一審之訴及假執行之聲
    請均駁回。　　
二、再審被告抗辯：系爭房屋使用原木，可以使用百年以上，材
    質比一般材料要好，原確定判決並無因再審被告個人喜好，
    而作對再審被告有利之認定，系爭房屋使用之原木只有增值
    ，並無減少價值，原確定判決並無適用法規顯有錯誤之情事
    等語，並答辯聲明：再審之訴駁回。
三、本院之判斷：
（一）按民事訴訟法第496條第1項第1款所謂適用法規顯有錯誤
      ，係指確定裁判為確定事實而適用法律，或就所確定之事
      實而為法律上之判斷，有適用法規顯有錯誤之情形而言，
      不包括理由不備、理由矛盾、取捨證據、認定事實錯誤或
      不當之情形在內（最高法院110年度台聲字第3341號、110
      年度台抗字第64號、109年度台聲字第2748號裁定參照）
      。
（二）再審被告所有系爭房屋於104年10月間，因再審原告所有
      同號14樓之3房屋熱水管線破裂漏水，滲入系爭房屋天花
      板、牆面，導致13樓之小孩房（含臥室、衛浴室）、主臥
      （含更衣室、衛浴室）及12樓之廚房、視聽室（含衛浴室
      ）、書房之裝潢、油漆、地板及天花板受損，達拆除、重
      作或修復之程度，全室並有進行消毒、清潔（含窗簾清洗
      、廢棄物搬運、運棄、電梯保護費等）之必要。所需回復
      費用，經社團法人臺中市土木技師公會（下稱土木技師公
      會）按系爭房屋內部上開配置，參考臺中市及臺北市都市
      發展局所頒102年建築工程建築物安全鑑定手冊、104年建
      築物工程施工損害鄰房鑑定單價分析報告書等資料，分別
      估算各室回復費用，其中3間浴廁大理石磁磚特殊清洗費
      係以「式」估價，故不分面積；所列「廢棄物運棄」、「
      修復材料及廢棄物由1樓至12樓上下搬運費」，乃依前開
      鑑定所憑資料與專業經驗編列；電梯保護費則是防止施工
      期間損壞電梯保護措施之費用，非保證金，無退還問題，
      據此評價修復總費用合為新臺幣（下同）101萬7337元（
      各室詳細費用、細目載於107年鑑定報告本文第7至12頁）
      ，原確定判決認為土木技師公會之鑑定結果客觀、完整可
      採，乃依憑土木技師公會之鑑定意見，判命再審原告應給
      付再審被告損害賠償金101萬7337元本息等情，有原確定
      判決影本附卷可參（詳本院卷第13至25頁），並經本院調
      取臺中地院105年度訴字第3389號、本院前審卷宗及土木
      技師公會107年12月16日鑑定報告書（案號：107鑑000）
      核閱無誤。又原確定判決在審酌系爭房屋前述受損物之回
      復費用時，固未計算折舊，惟參其判決理由內說明：「系
      爭房屋室內裝潢修復費用土木技師公會鑑價之所憑，乃依
      臺北市與臺中市上開鑑定手冊及報告書而得，衡與市價已
      較精實，故鑑定時並未再計算折舊（詳107年鑑定報告本
      文12頁），而上開參考資料，也未規範估算回復費用要計
      算折舊，業據土木技師公會另行函覆說明在卷（詳原審卷
      205頁反面）；又考所鑑定之裝潢、配備，均屬定著在系
      爭房屋之設施，正常使用下之耐用年限甚長，衡其價值非
      必以新者為上，事涉個人主觀之好惡，喜好歷經歲月粹煉
      者，亦所在多有，故其是否應折舊、且折舊之標準為何，
      均屬難定；而現有之固定資產耐用年數表主要係供製作會
      計科目及財務報表之編製使用，且所謂之固定資產，係指
      供營業上使用，與系爭房屋為純住宅之性質亦屬有別；另
      消防機關辦理火災後建築物及物品損失估算暫行基準，則
      是作為火災損害之估算標準，與本件係漏水所致，原因亦
      有未合，故事實上並未見有針對漏水之修復為拆（應為折
      之誤）舊之明確標準存在，有建築師公會補充說明在卷可
      參（詳原審卷147、148頁）。是審酌凡涉個人主觀價值判
      斷者，既不在決定損害賠償程度考量之範疇，已據法院說
      明如上，則修復既係以回復應有之效用為限，標準已非寬
      裕，業足以保障賠償義務人之利益，相對而言，即無再予
      計算折舊之餘地，如此，權利人之利益始得獲兼顧。」等
      語（原確定判決第10頁第19行以下至第11頁第8行，詳本
      審卷第22至23頁），顯見原確定判決已斟酌系爭房屋前述
      受損物之性質，及係非屬獨立之物而係附著在系爭房屋之
      設施，且土木技師公會所鑑定之回復費用，係參照臺北市
      與臺中市都市發展局所頒102年建築工程建築物安全鑑定
      手冊及104 年建築物工程施工損害鄰房鑑定單價分析報告
      書而得，並非全按市價估算，已足以保障賠償義務人即再
      審原告之利益，而認無再予計算折舊之必要，詳加說明，
      於法並無不合。至於固定資產耐用年數表，係依所得稅法
      第51條第2項本文及第121條規定授權訂定之，其規範目的
      在於提供年度申報營利事業所得稅結算之用，在別無其他
      方式計算損害物品扣除折舊後之殘值時，固可作為法院計
      算之依據，然本件回復費用既經土木技師公會依照臺北市
      與臺中市上開鑑定手冊及報告書而鑑估較市價更為合理之
      價格，自無再以行政院發布之固定資產耐用年數表為參考
      準據。又民法第196條與同法第213、214、215條之規定，
      均屬債權人請求損害賠償之方法，可視物之毀損程度，擇
      用「回復原狀」或「金錢賠償」之方式賠償損害，非必以
      民法第196條之規定為唯一圭臬，且民法第213條第1項所
      謂回復他方損害發生前之原狀、同法第216條第1項所謂填
      補債權人所受損害及所失利益，係在規定損害賠償之方法
      及範圍，本件再審被告已選擇以請求支付回復原狀所必要
      之費用，以代回復原狀，而原確定判決復以上開認定說明
      再審被告所受損害，及回復原狀所必要之費用並無適用法
      規顯有錯誤之問題。至於最高法院77年度第9次民事庭會
      議決議㈠，僅係供各法院辦案時之參考，非為法規或係司
      法院現尚有效及大法官會議之解釋，縱未予適用，尚不能
      認有消極不適用法規之情事。是以，再審原告前揭所述原
      確定判決有再審理由之主張，均不影響原確定判決判定再
      審被告請求本件回復原狀所必要費用之結果，無再審原告
      主張原確定判決有民事訴訟法第496條第1項第1款規定適
      用法規顯有錯誤之再審事由存在。　　　
四、綜上所述，原確定判決並無民事訴訟法第496條第1項第1款
    之再審事由，再審原告依該規定提起本件再審之訴，為無理
    由，應予駁回。
五、本件事證已臻明確，兩造其餘攻擊防禦方法及立論之證據資
    料，經本院審酌後，認對判決結果不生影響，爰不逐一論述
    ，併此敘明。
六、據上論結，本件再審之訴為無理由，爰判決如主文。
中　　華　　民　　國　　111 　年　　1 　　月　　26　　日
                民事第二庭  審判長法　官  楊國精
　　　　　　　　　　　      　　　法　官  李立傑 
　　　　　　　　　　　      　　　法　官  陳得利
正本係照原本作成。
不得上訴。
                                  書記官  王譽澄
　　　　　　　　　　　　　　　　　
中　　華　　民　　國　　111 　年　　1 　　月　　26　　日